臺灣彰化地方法院刑事判決　　　　　　　　　　　　九十二年度交易字第一九三號
　　公　訴　人　台灣彰化地方法院檢察署檢察官
　　被　　　告　丙○○
右列被告因過失傷害案件，經檢察官聲請簡易判決處刑（九十二年度偵字第七０八五
號），本院員林簡易庭認為不宜逕以簡易判決處刑，移往本院刑事庭，因有刑事訴訟
法第二百七十三條之一之情形，本院裁定改以簡式審判程序審理判決如左：
    主  文
丙○○因過失傷害人，處拘役拾日，如易科罰金，以佰元折算壹日。
    事  實
一、丙○○於民國九十二年四月二十八日上午，駕駛車牌號碼ＮＦ─六Ｏ九九號自用
    小客車，沿彰化縣埔鹽鄉○○道路由南往北方向行駛，嗣於同日上午七時五十分
    許，行經彰化縣埔鹽鄉○○路三巷與產業道路交叉路口附近，明知駕駛時應注意
    車前狀況，隨時採取必要之措施，且汽車行駛至無號誌之交岔路口時，應減速慢
    行作隨時停車之準備，而依當時情形天氣晴，路面乾燥無缺陷，道路並無障礙物
    ，且視距良好，並無不能注意之情形，竟疏未注意，未減速慢行作隨時停車之準
    備，適有乙○○騎乘車牌號碼ＦＲ六─三七五號之重型機車由好金路三巷由東往
    西方向行駛，亦駛至之上開路口，疏未注意，未停讓右方車先行而貿然通過該交
    岔路口，致雙方煞避不及，丙○○所駕駛之上開自小客車之左前車頭與乙○○機
    車之右側車身發生碰撞，造成乙○○身體受有左側肱骨頸粉碎性骨折、右側股骨
    頸股骨幹粉碎性骨折、左側恥骨骨折及脾臟裂傷等傷害。
二、案經乙○○訴請彰化縣警察局溪湖分局報請台灣彰化地方法院檢察署檢察官偵查
    後聲請簡易判決處刑。
    理  由
一、訊據被告丙○○對於右揭犯罪事實均坦認無訛，核與告訴人乙○○於警詢及偵訊
    時之指訴相符，並有道路交通事故現場圖、道路交通事故調查報告表、診斷書各
    一份及現場照片十張在卷可稽。按汽車駕駛人應注意車前狀況並隨時採取必要之
    安全措施；又汽車行駛至交叉路口時，應減速慢行作隨時停車之準備，道路交通
    安全規則第九十四條第三項、第九十三條第一項第三款均定有明文，被告丙○○
    駕駛自小客車自應注意上開道路交通安全規則之規定，又依卷附之交通事故調查
    報告表所載，本件肇事時、地之天候晴朗、為日間自然光線且路面無缺陷及障礙
    物，亦無不能注意之情事，被告竟疏未注意及此，而貿然行駛經過上開路口與告
    訴人乙○○所騎乘之機車發生碰撞，致告訴人人車倒地而受傷，被告之行為應有
    過失。被告雖辯稱告訴人當時應有超速云云，惟查肇事路段為無號誌交岔路口，
    未劃分幹、支線，限制時速為四十公里，該交岔路口遺有輪胎擦痕一．四公尺，
    刮地痕七．四公尺，二車之相對位置，被告所駕車係右方車，告訴人所騎車係左
    方車，此據道路交通事故調查表載明，足見本件肇事確係在無號誌交岔路口中發
    生，惟於上開現場圖中並無標示煞車痕，無法據以推算告訴人當時行車之正確時
    速，雖被告之自小客車撞及告訴人騎乘之機車後，由其自小客車右側車身凹損之
    情形，及告訴人之機車倒地後滑行之距離觀之，顯見兩車撞及之力道非輕，惟告
    訴人於警詢及本院審理時均指稱或證稱：因未發現被告所駕駛之自小客車，故肇
    事時並無煞車等語，而被告於警詢時亦供稱：肇事前沒有發現對方人、車，在被
    不明物撞擊時始減速煞車後停車查看等語，足見雙方於肇事前均無煞車之跡象，
    故縱兩車撞及之力道非輕，亦無法證明係何車超速或是否超速，被告稱告訴人之
    車速應有超速之情形等語，並無依據；又告訴人雖稱被告係逆向行駛始撞擊至其
    所騎乘之重型機車，惟參諸道路交通事故現場圖所繪製之擦地痕起點，係緊鄰該
    路口之中線，且被告所駕駛車輛之撞及位置係在右側車頭，告訴人所騎乘之機車
    撞及位置係在右側腳踏板處，亦有照片及道路交通事故調查表可證，由其撞擊點
    及上開擦地痕起點之位置可知，兩車均已駛入交叉路口而發生撞擊，其撞擊之位
    置應在交叉路口中發生，而非在對向之車道甚明，而刮地痕之產生通常係因機車
    倒地後，因機車之堅硬部位摩擦至地面導致而成，而機車受撞後，如未先行倒地
    ，而有平面移動或旋轉之現象，自無法以刮地痕之起點而認為即兩車之撞擊位置
    ，告訴人僅憑刮地痕之起點位置在對向車道內而遽認被告駛入對向車道以致肇事
    ，亦無所據。而被告之過失行為亦可參照台灣省彰化縣區車輛行車事故鑑定委員
    會鑑定意見認為：「（一）乙○○駕駛重機車行經無號誌之交叉路口，左方車未
    停讓右方車先行，為肇事主因。（二）丙○○駕駛自小客車行經無號誌之交岔路
    口，未減速慢行作隨時停車之準備，為肇事次因。」，有該會九十二年十月二十
    日彰鑑字第九二０八一七號鑑定意見書一份附卷可參，本院復依被告之聲請將本
    案之過失責任送請臺灣省車輛行車事故覆議鑑定委員會覆議，亦同此見解，有該
    會九十三年三月三十日府覆議字第九三一００九八號之函文在卷可稽。又被告之
    過失駕車行為，與告訴人之傷害結果間，具有相當因果關係。雖告訴人駕駛重機
    車行經無號誌之交叉路口，左方車未停讓右方車先行，雖亦與有過失，但仍不能
    解免被告過失之責。綜上，本件事證明確，被告上開犯行應堪認定。
二、核被告所為係犯刑法第二百八十四條第一項前段之過失傷害罪。爰審酌被告係偶
    發初犯，被告之過失程度，告訴人係負主要之肇事責任，告訴人所受傷害，被告
    肇事後即與告訴人數度調解及和解，雖和解之內容最後無法達成一致，惟無礙於
    被告犯後態度之良好等一切情狀，量如主文所示之刑，並諭知易科罰金折算標準
    。
據上論斷，應依刑事訴訟法第四百五十二條、第二百七十三條之一第一項、第二百九
十九條第一項前段，刑法第二百八十四條第一項前段、第四十一條第一項前段，罰金
罰鍰提高標準條例第一條前段、第二條，判決如主文。
本案經檢察官甲○○到庭執行職務。
中      華      民      國      九十三      年    五    月    二十四    日
                                臺灣彰化地方法院刑事第一庭
                                    法      官  黃  齡  玉
右正本證明與原本無異。
如不服本判決，應於判決送達後十日內，向本院提出上訴狀( 須附繕本 )。
告訴人或被害人對於判決如有不服具備理由請求檢察官上訴者，其上訴期間之計算係
以檢察官收受判決正本之日期為準。
                                    法院書記官  黃  當  易
中      華      民      國      九十三      年    五    月    二十七    日
刑法第二百八十四條
因過失傷害人者，處六月以下有期徒刑、拘役或五百元以下罰金。致重傷者，處一年
以下有期徒刑、拘役或五百元以下罰金。
從事業務之人，因業務之過失傷害人者，處一年以下有期徒刑、拘役或一千元以下罰
金。致重傷者，處三年以下有期徒刑、拘役或二千元以下罰金。
